臺灣高雄地方法院刑事判決　　　　　　　94年度訴字第3102號
公　訴　人　臺灣高雄地方法院檢察署檢察官
被　　　告　乙○○
　　　　　　　　　　8號（另案臺灣澎湖監獄執行中）
上列被告因毒品危害防制條例案件，經檢察官提起公訴（89年度
毒偵字第1039號、91年度毒偵字第131 號），嗣因被告就被訴事
實為有罪之陳述，本院並聽取當事人之意見後，改依簡式審判程
序進行，判決如下：
    主  文
乙○○施用第一級毒品，累犯，處有期徒刑柒月；施用第二級毒
品，累犯，處有期徒刑月；又連續施用第一級毒品，累犯，處
有期徒刑捌月，扣案附表編號三所示之第一級毒品海洛因陸拾陸
包（標示HR( ＋)者 ，包裝重貳拾陸點零陸公克，純質淨重陸拾
陸點貳公克）沒收銷燬之；連續施用第二級毒品，累犯，處有
期徒刑肆月，扣案附表編號四所示之第二級毒品甲基安非他命貳
包（驗前毛重拾陸點壹公克，驗後毛重拾陸公克）沒收銷燬之，
玻璃吸管壹支沒收之。應執行有期徒刑壹年捌月，扣案附表編號
三所示之第一級毒品海洛因陸拾陸包（標示HR( ＋)者 ，包裝重
貳拾陸點零陸公克，純質淨重陸拾陸點貳公克）、附表編號四
所示之第二級毒品甲基安非他命貳包（驗後毛重拾陸公克）均沒
收銷燬，附表編號四所示之玻璃吸管壹支沒收之。
    事  實
一、乙○○前於民國85年間，因麻藥案，經本院以85年度易字第
    6298號判處有期徒刑7 月確定，於86年4 月4 日縮刑期滿執
    行完畢。復於87年間，因施用毒品案，經本院以87年度毒聲
    字第487 號裁定送觀察勒戒，因有繼續施用毒品傾向，經本
    院以87年度毒聲字第1027號裁定送強制戒治，於88年10月21
    日強制戒治期滿執行完畢，於88年10月22日出屏東戒治所，
    經臺灣高雄地方法院檢察署檢察官於89年1 月21日以89年度
    戒毒偵字第91號不起訴處分確定。詎乙○○仍未戒除毒癮，
    竟基於施用第一級毒品海洛因之犯意，於上開不起訴處分後
    之5 年內，於附表編號一所示之時間、地點，以將海洛因摻
    入香菸內再點燃吸用之方式，施用第一級毒品海洛因1 次（
    二犯），嗣為警於如附表編號一所示之時間、地點盤查，扣
    得附表編號一所示之第一級毒品海洛因共計21包（包裝重10
    .30 公克，純質淨重20.14 公克）且採集其尿液送驗而查獲
    。復另基於施用第二級毒品甲基安非他命之犯意，於上開不
    起訴處分後之5 年內，於附表編號二所示之時間、地點，以
    將甲基安非他命置於玻璃球內加以燒烤而吸取其煙霧之方式
    ，施用第二級毒品甲基安非他命1 次（二犯），嗣為警於如
    附表編號二所示之時間、地點盤查，扣得附表編號二所示之
    第二級毒品甲基安非他命32包（驗後淨重273.63公克）、殘
    留第二級毒品甲基安非他命之電子磅秤1 台、玻璃球管5 支
    且採集其尿液送驗而查獲。而其上開二犯施用毒品犯行，經
    本院於89年3 月23日以89年度毒聲字第2474號裁定送強制戒
    治，復經本院於89年10月27日以89年度毒聲字第8391號裁定
    停止戒治，於89年11月14日停止戒治處分出屏東戒治所。
二、詎乙○○復因心情鬱悶，適逢友人引誘，竟基於施用第一級
    毒品海洛因之概括犯意，於上開不起訴處分後之5 年內，於
    附表編號三所示之時間、地點，以將海洛因摻入香菸內再點
    燃吸用之方式，連續施用第一級毒品海洛因多次（二犯），
    嗣為警於如附表編號三所示之時間、地點盤查，扣得附表編
    號三所示之第一級毒品海洛因66包（標示HR( ＋)者 ，包裝
    重26.06 公克，純質淨重66.23 公克）而查獲。復另基於施
    用第二級毒品甲基安非他命之概括犯意，於上開不起訴處分
    後之5 年內，於附表編號四所示之時間、地點，以將甲基安
    非他命置於玻璃球內加以燒烤而吸取其煙霧之方式，連續施
    用第二級毒品甲基安非他命多次（二犯），嗣為警於如附表
    編號四所示之時間、地點盤查，扣得第二級毒品甲基安非他
    命2 包（驗前毛重拾陸點壹公克，驗後毛重拾陸公克）、供
    施用甲基安非他命之玻璃吸管1 支而查獲。而其上開二犯施
    用毒品犯行，因其於上開停止戒治，付保護管束期間，未依
    指定日期接受尿液採驗，違反保護管束應遵守事項情節重大
    ，經本院於90年3 月13日以90年度毒聲字第1608號裁定撤銷
    停止戒治，於91年2 月8 日再入屏東戒治所強制戒治，於91
    年6 月17日強制戒治期滿執行完畢。
三、案經高雄縣政府警察局楠梓分局、岡山分局分別報告臺灣高
    雄地方法院檢察署檢察官偵查起訴。
    理  由
壹、程序方面：
    按本件被告乙○○所犯係死刑、無期徒刑、最輕本刑為3 年
    以上有期徒刑以外之罪，其於準備程序就前揭被訴事實為有
    罪之陳述，經受命法官告知簡式審判程序之旨，並聽取其與
    公訴人之意見後，本院認無不得或不宜改依簡式審判程序進
    行之處，爰依刑事訴訟法第273 條之1 第1 項、第284 條之
    1 ，裁定本件由受命法官獨任進行簡式審判程序，合先敘明
    。
貳、實體方面：
一、訊據被告乙○○對於上揭犯罪事實坦承不諱，本院復審酌：
  (一)查被告前因施用毒品案，經本院以87年度毒聲字第487 號裁
    定送觀察勒戒，因有繼續施用毒品傾向，經本院以87年度毒
    聲字第1027號裁定送強制戒治，於88年10月21 日 強制戒治
    期滿執行完畢，於88年10月22日出屏東戒治所，經臺灣高雄
    地方法院檢察署檢察官於89年1 月21日以89年度戒毒偵字第
    91號不起訴處分確定，復因本件施用毒品案，經本院於89年
    3 月23日以89年度毒聲字第2474號裁定送強制戒治，復經本
    院於89年10月27日以89年度毒聲字第8391號裁定停止戒治，
    嗣因於停止戒治，付保護管束期間，未依指定日期接受尿液
    採驗，違反保護管束應遵守事項情節重大，經本院於90年3
    月13日以90年度毒聲字第1608號裁定撤銷停止戒治，於91年
    2 月8 日再入屏東戒治所強制戒治，於91年6 月17日強制戒
    治期滿執行完畢之事實，有本院被告院內索引卡紀錄表、臺
    灣高等法院被告前案紀錄表、臺灣高雄地方法院檢察署刑案
    資料查註紀錄表、臺灣高雄地方法院檢察署檢察官89年度戒
    毒偵字第91號不起訴處分書各1 份在卷可按。是被告於涉本
    案之前，業曾一犯施用毒品，並於本案中業經強制戒治執行
    完畢甚明。
  (二)次查，經警將被告於附表編號一所示時地遭查獲時所採集之
    尿液送驗結果，係呈嗎啡及甲基安非他命陽性反應，此有高
    雄市立凱旋醫院煙毒尿液檢驗成績書、嫌疑人尿液送驗姓名
    代碼對照表各1 紙在卷可稽（89年度毒偵字第1039號卷第11
    、12頁）；又於附表編號一所示時地扣得之海洛因粉末共計
    21包（包裝重10.30 公克，純質淨重20.14 公克），經送驗
    結果，係第一級毒品海洛因屬實，此有法務部調查局調科壹
    字第220010291 號鑑定通知書1 份在卷為佐（本院卷第36
    頁）；及扣得之晶體32包（驗後淨重273.63公克），經抽樣
    送驗結果，係第二級毒品甲基安非他命屬實，此有高雄醫學
    大學附設中和紀念醫院編號B —89—1089、B —89—1060、
    B —89—1088號檢驗報告各1 份在卷可佐（見本院卷第40至
    42頁）；扣得之電子磅秤1 台、玻璃球管5 支，其上均殘留
    有第二級毒品甲基安非他命，此有高雄醫學大學附設中和紀
    念醫院編號9011—56、9011—57號檢驗報告各1 份在卷可參
    （見本院卷第37、38頁）。另於附表編號三所示時地扣得之
    海洛因粉末66包（包裝重26.06 公克，純質淨重66.23 公克
    ），經送驗結果，係第一級毒品海洛因屬實，此有法務部調
    查局調科壹字第22001281 5號鑑定通知書1 份在卷為佐（91
    年度毒偵字第131 號卷第15頁）；及扣得之晶體2 包（驗前
    毛重拾陸點壹公克，驗後毛重拾陸公克），經送驗結果，係
    第二級毒品甲基安非他命屬實，此有高雄醫學大學附設中和
    紀念醫院編號—號檢驗報告可稽；且扣案玻璃吸管1 支，業
    據被告供明係供施用甲基安非他命所用等語在卷（見本院卷
    第56頁）。準此而論，被告之尿液經檢驗結果，既係呈嗎啡
    及甲基安非他命陽性反應，且扣案物品亦檢驗出海洛因及甲
    基安非他命陽性反應，顯見被告應有在前揭犯罪時間施用第
    一級毒品海洛因及第二級毒品甲基安非他命之行為甚明。
  (三)綜上所述，被告前曾一犯施用毒品，於不起訴處分後之5 年
    內，再犯本件施用第一級毒品海洛因及第二級毒品甲基安非
    他命，且送強制戒治執行完畢，事證應屬明確，其犯行應堪
    認定。
二、按『修正後毒品危害防制條例第35條雖為刑法第2 條關於新
    舊法適用之特別規定，惟該條文僅就新法「施行前繫屬之案
    件」為規範之對象，至於在舊法時期犯罪，於新法「施行後
    繫屬之案件」如何適用法律，則無明文，於此情形自應回歸
    刑法第二條，以為適用法律之依據』，最高法院93年度台非
    字第146 號裁定參照。查本件檢察官於94年8 月17日提起公
    訴，並於94年9 月13日繫屬於本院。而修正後毒品危害防制
    條例第35條僅就新法「施行前繫屬之案件」為規範之對象，
    至於在舊法時期犯罪，於新法「施行後繫屬之案件」，揆諸
    前開說明，則應回歸刑法第2 條，以為適用法律之依據。
三、又關於初犯施用毒品，經觀察勒戒後，認有繼續施用毒品之
    傾向而送強制戒治，經不起訴處分後，5 年內再犯施用毒品
    之罪者，依修正前毒品危害防制條例第20條第2 項、第23條
    第2 項規定，應再經強制戒治並起訴；而依修正後第23條第
    2 項規定，經觀察勒戒或強制戒治執行完畢釋放後，5 年內
    再犯第10條之罪，檢察官即得依法追訴。查本案被告係曾初
    犯施用毒品案件，經本院以87年度毒聲字第487 號裁定送觀
    察勒戒，因有繼續施用毒品傾向，經本院以87年度毒聲字第
    1027號裁定送強制戒治，於88年10月21日強制戒治期滿執行
    完畢，於88年10月22日出屏東戒治所，經臺灣高雄地方法院
    檢察署檢察官於89年1 月21日以89年度戒毒偵字第91號不起
    訴處分確定在案，其於5 年內再犯本件毒品案件，且經強制
    戒治執行完畢，已如前述，是不論依新、舊法規定，檢察官
    均得依法追訴並由法院依法審判。再者，雖比較修正前後之
    毒品危害防制條例第10條對於施用第一級、第二級毒品之刑
    罰規定，不論條次、犯罪構成要件、法定刑度均無變更，然
    比較有利、不利，應就該法律全部規定作整體之觀察，依舊
    法第24條規定，於強制戒治之執行，檢察官認為無執行刑之
    必要者，得聲請法院裁定免其刑之執行；倘依新法，則無從
    免其刑之執行，其有利、不利，已涉及刑責，非屬「保安處
    分」之問題，仍應依刑法第2 條第1 項之規定，以決定應適
    用之法律，經比較新舊法規定，顯以舊條例較有利於行為人
    。本件被告既經本院於89年3 月23日以89年度毒聲字第2474
    號裁定送強制戒治，復經本院於89年10月27日以89年度毒聲
    字第8391號裁定停止戒治，再經本院於90年3 月13日以90年
    度毒聲字第1608號裁定撤銷停止戒治，於91年2 月8 日再入
    屏東戒治所強制戒治，於91年6 月17日強制戒治期滿執行完
    畢，業如前述，自應適用對被告較有利之舊條例，始有「檢
    察官得聲請法院裁定免其刑之執行」之機會。
四、查海洛因及甲基安非他命分屬毒品危害防制條例第2 條第2
    項第1 款所規定之第一級毒品及同條項第2 款所規定之第二
    級毒品，核被告所為，係犯毒品危害防制條例第10條第1 項
    施用第一級毒品罪及同條第2 項施用第二級毒品罪。被告持
    有第一、二級毒品，復分別進而施用，其持有毒品之低度行
    為，應分別為施用第一、二級毒品之高度行為所吸收，均不
    另論罪。被告分別於附表編號三、四所示之時地，先後多次
    施用第一級毒品、第二級毒品之犯行，時間緊接，所犯構成
    要件相同，顯係基於概括犯意為之，均為連續犯，依刑法第
    56條規定，各以一罪論，並加重之。公訴意旨雖認被告自89
    年1 月27日起至90年12月31日止，連續施用第一級毒品海洛
    因、第二級毒品甲基安非他命云云，然被告自89年1 月28日
    起，即因販賣毒品案羈押於高雄看守所，嗣因施用毒品案，
    於89年4 月7 日由高雄看守所移入屏東戒治所接受強制戒治
    ，於89年11月14日因停止戒治處分出監等情，有臺灣高等法
    院被告前案紀錄表、臺灣高等法院在監在押全國紀錄表可稽
    ，被告於本院審理時復供稱：伊於89年11月14日停止戒治出
    監後，因為心情不好，工作不穩定，去找朋友，看見朋友在
    施用毒品，始起意自90年10月份起施用甲基安非他命（即附
    表編號四之犯行），及自90年12月份起施用海洛因（即附表
    編號三之犯行）等語（見本院卷第55、56頁），足見本件被
    告就附表編號三、四所示施用毒品犯行，係因其於停止戒治
    處分出監後，心情鬱悶，適逢友人引誘，始另行起意施用第
    一級毒品海洛因、第二級毒品甲基安非他命，自應與前揭施
    用第一級、第二級毒品犯行，各予分論併罰。又被告所犯施
    用第一級毒品罪及施用第二級毒品罪間，犯意各別，罪名互
    異，亦應分論併罰之。又被告前於85年間，因麻藥案，經本
    院以85年度易字第6298號判處有期徒刑7 月確定，於86年4
    月4 日縮刑期滿執行完畢之事實，此有臺灣高等法院被告前
    案紀錄表在卷可按，其受有期徒刑之執行完畢，5 年以內再
    犯有期徒刑以上之罪，為累犯，應依刑法第47條規定加重其
    刑，並依法遞加重之。
五、本院審酌被告施用毒品，足以戕害其身心，滋生其他犯罪，
    惡化治安，嚴重損及公益，且被告前曾犯施用毒品，經強制
    戒治期滿並經不起訴處分，竟於短期內再為本件施用毒品犯
    行，顯見其不思悔改，自制力亦顯不佳；惟另考量被告於犯
    後即能坦承犯行，而其施用毒品行為於本質上係屬自我戕害
    行為，反社會性之程度應屬較低等一切情狀，酌情量處如主
    文所示之刑，以資懲儆。又扣案附表編號一所示之第一級毒
    品海洛因共計21包（包裝重10.30 公克，純質淨重20.14 公
    克）、第二級毒品甲基安非他命32包（驗後淨重273.63公克
    ）、殘留第二級毒品甲基安非他命之電子磅秤1 台、玻璃球
    管5 支，業於另案（臺灣高等法院高雄分院92年度上更(一)字
    第78號）中沒收銷燬，有臺灣高等法院檢察署檢察官扣押（
    沒收）物品處分命令可憑（見本院卷第43至45頁），故無再
    予宣告沒收銷燬之必要，附此敘明。又扣案附表編號三所示
    之海洛因66包（標示HR( ＋)者 ，包裝重26.06 公克，純質
    淨重66.23 公克）屬第一級毒品，及晶體2 包（驗前毛重拾
    陸點壹公克，驗後毛重拾陸公克）屬第二級毒品，爰依毒品
    危害防制條例第18條第1 項前段規定，均併予宣告沒收銷燬
    之（其包裝因包覆該毒品，其上顯留有該毒品之殘渣，衡情
    自難與之剝離，當應整體視之為毒品，連同該包裝併予宣告
    沒收銷燬之）。至鑑驗耗用之第一級毒品海洛因、第二級毒
    品甲基安非他命既已滅失，自毋庸宣告沒收銷燬。扣案附表
    編號三所示之玻璃吸管1 支，為被告所有，供施用第二級毒
    品甲基安非他命所用之物，業據被告供明在卷，惟無證據證
    明係專供施用毒品使用，故非屬毒品危害防制條例第18條第
    1 項前段規定之專供施用毒品之器具，另依刑法第38條第1
    項第2 款規定，併予宣告沒收。至扣案附表編號一所示空夾
    鏈袋356 個、行動電話2 具、現金2 萬元、0000000000呼叫
    器1 個及附表編號三所示之空夾鏈袋173 個、行動電話1 具
    、電子磅秤1 個、不銹鋼鐵盒1 個、無任何毒品反應之白粉
    1 包（標示HR(- )者，有法務部調查局調科壹字第22001281
    5 號鑑定報告可參），均非供施用毒品所用之物，業據被告
    供明在卷，復無證據證明與本件施用毒品案相關，故均不予
    宣告沒收。
據上論斷，應依刑事訴訟法第273條之1第1項、第284條之1、第
299 條第1 項前段，毒品危害防制條例第10條第1 項、第2 項、
第18條第1 項前段，刑法第11條、第56條、第47條、第51條第5
款、第9 款、第38條第1 項第2 款、第2 條第1 項但書，判決如
主文。
本案經檢察官甲○○到庭執行職務。
中　　華　　民　　國　　94　　年　　9 　　月　　30　　日
                  刑事第三庭    法　官  郭瓊徽
以上正本證明與原本無異。
如不服本判決，應於收受送達後10日內向本院提出上訴書狀。
中　　華　　民　　國　　94　　年　　10　　月　　3 　　日
 　　　　　　　　　　　　       書記官  陳瓊芳
附錄
毒品危害防制條例第十條第一項
    施用第一級毒品者，處六月以上五年以下有期徒刑。
毒品危害防制條例第十條第二項
    施用第二級毒品者，處三年以下有期徒刑。
附表
┌────┬─────┬─────┬──────────┐
│編    號│犯罪時間  │犯罪地點  │查獲經過及扣案物品  │
├────┼─────┼─────┼──────────┤
│一、起訴│89年1 月26│在不詳地點│於89年1 月27日下午2 │
│部分（89│日某時    │施用第一級│時許，經警據報至蔡銘│
│年度毒偵│          │毒品海洛因│發之友人孫志武位於高│
│字第1039│          │          │雄縣彌陀鄉○○路36號│
│號）    │          │          │住處盤查，扣得第一級│
│        │          │          │毒品海洛因7 包、空夾│
│        │          │          │鏈袋66個、現金2 萬元│
│        │          │          │、行動電話2 具、0943│
│        │          │          │8127 26 呼叫器1個與 │
│        │          │          │殘留第二級毒品甲基安│
│        │          │          │非他命之電子磅秤1 台│
│        │          │          │及玻璃球管5 支。再於│
│        │          │          │同日下午7 時許，在蔡│
│        │          │          │銘發使用之LCX —750 │
│        │          │          │號輕機車置物箱內，起│
│        │          │          │出乙○○所有之第一級│
│        │          │          │毒品海洛因14包、第二│
│        │          │          │級毒品甲基安非他命32│
│        │          │          │包、空夾鏈袋290 個，│
│        │          │          │並採集乙○○之尿液送│
│        │          │          │驗而查獲            │
├────┼─────┼─────┼──────────┤
│二、起訴│89年1 月26│在不詳地點│同上                │
│部分（89│日某時    │施用第二級│                    │
│年度毒偵│          │毒品甲基安│                    │
│字第1039│          │非他命    │                    │
│號）    │          │          │                    │
├────┼─────┼─────┼──────────┤
│三、起訴│90年12月間│在不詳地點│於90年12月30日下午2 │
│部分（91│某日起至90│施用第一級│時30分許，在高雄縣梓│
│年度毒偵│年12月30日│毒品海洛因│官鄉○○村○○○路保│
│字第131 │止        │          │生3 巷保安宮前，行跡│
│號）    │          │          │可疑，遇警盤查隨即逃│
│        │          │          │逸，嗣於同日下午2 時│
│        │          │          │50分許，在上開保生三│
│        │          │          │巷59之1 號前為警逮獲│
│        │          │          │，並扣得第一級毒品海│
│        │          │          │洛因66包（標示HR(＋)│
│        │          │          │者）、無任何毒品反應│
│        │          │          │之白粉1 包（標示HR( │
│        │          │          │－)者）、 甲基安非他│
│        │          │          │命2 包、空夾鏈袋173 │
│        │          │          │個、行動電話1 具、電│
│        │          │          │子磅秤1 個、不銹鋼鐵│
│        │          │          │盒1 個、乙○○所有供│
│        │          │          │施用甲基安非他命之玻│
│        │          │          │璃吸管1 支          │
│        │          │          │                    │
├────┼─────┼─────┼──────────┤
│四、起訴│90年10月間│在不詳地點│同上                │
│部分（91│某日起至90│施用第二級│                    │
│年度毒偵│年12月30日│毒品甲基安│                    │
│字第131 │止        │非他命    │                    │
│號）    │          │          │                    │
└────┴─────┴─────┴──────────┘
